【裁判字號】    95,訴,792
【裁判日期】    950524
【裁判案由】    清償借款
【裁判全文】
臺灣高雄地方法院民事判決               95年度訴字第792號
原      告  國泰世華商業銀行股份有限公司
法定代理人  丙○○
訴訟代理人  乙○○
被      告  甲○○
上列當事人間請求清償借款事件，經本院於民國95年5 月17日言
詞辯論終結，判決如下：
  主  文
被告應給付原告新台幣伍拾肆萬玖仟肆佰伍拾陸元，及其中新台
幣伍拾萬玖仟玖佰參拾壹元自民國95年2 月26日起至清償日止，
按年息19.7% 計算之利息。
訴訟費用由被告負擔。
  事實及理由
一、本件被告甲○○經合法通知，未於言詞辯論期日到場，核無
    民事訴訟法第386 條各款所列情形，爰依原告聲請，由其一
    造辯論而為判決。
二、台灣第一信託投資股份有限公司於87年7 月20日變更為匯通
    商業銀行股份有限公司，於91年6 月3 日再更名為國泰商業
    銀行股份有限公司。又國泰商業銀行股份有限公司於92年6
    月26日經財政部核准正式與世華聯合商業銀行股份有限公司
    合併，國泰商業銀行股份有限公司為消滅銀行，世華聯合商
    業銀行股份有限公司為存續銀行，世華聯合商業銀行股份有
    限公司並於92年10月27日經經濟部核准登記正式更名為原告
    之名稱國泰世華商業銀行股份有限公司，此有原告所提出財
    政部核准函、公司變更登記事項卡等件為證，原國泰商業銀
    行股份有限公司暨原世華聯合商業銀行股份有限公司之權利
    義務關係由合併後存續並更名之原告依公司法第75條規定概
    括承受，其起訴後為原告自屬適格，於此先予敘明
三、原告主張：
  (一)緣被告於民國92年11月27日與原告成立信用卡使用契約，領
    用卡號000000000000000 、0000000000000000、0000000000
    0 00000 、0000000000000000、0000000000000000、000000
    00 00000000 之信用卡。依約被告就使用系爭信用卡所生之
    債務，負全部給付責任。被告領用系爭信用卡後，即得於各
    特約商店記帳消費，而被告依約應於當期繳款截止日前向原
    告全部清償，或以循環信用方式繳付最低應繳金額，逾期清
    償者，除喪失期限利益外，應另行給付原告按年息19 .7%
    計算之利息。詎被告至95年2 月25日止，尚有60,584元未清
    償（其中本金為55,954元）。
  (二)被告又於93年6 月18日與原告成立簡易通信貸款契約，向原
    告貸款280,000 元，約定分50期清償，被告依約每月應繳7,
    800 元（含手續費2,200 元），併入信用卡帳單中與信用卡
    消費帳款一起繳納。雙方並約定如未依約於繳款期限前繳款
    或未繳足帳款時，即喪失期間利益，視同全部到期，原告得
    將未繳金額之本金部分，或經原告主張視為到期之本金部分
    ，按信用卡循環利率年息19.7% 計息。迄95年2 月25日止帳
    款尚餘33,059元（其中本金為30,559元）。
  (三)被告再於94年1 月14日與原告成立簡易通信貸款契約，向原
    告貸款210,000 元，按年息18.5% 計算之利息，約定分60期
    清償，依年金法按月計付本息，還款的金額併入被告所持有
    的信用卡帳單中與信用卡消費帳款併同繳納。依約定，如被
    告未依約於繳款期限前繳款或未繳足月付金時，原告得將未
    繳金額之本金部分，或經原告主張視為到期之本金部分，按
    信用卡循環利率年息19.7% 計算之利息。倘被告延遲繳款經
    原告主張暫停被告信用卡之權利時，除喪失期間利益，視同
    全部到期。詎被告於還款期限內未予清償前開應繳之本息，
    至95 年2月25日止帳款尚餘210,290 元（本金為194,218 元
    ）
  (四)被告另於93年6 月18日與原告成立簡易通信貸款契約，向原
    告貸款280,000 元，被告固清償部分款項，惟其中未清償部
    分23 5,200元兩造復約定由原告於94年3 月30日以「感恩回
    饋專案」同意續約展延，約定分60期清償，按年息14.8% 計
    算之利息，至還款之方式採本利平均攤還方式按月計付本息
    ，併入信用卡帳單中與信用卡消費帳款併同繳納。雙方亦約
    定，如被告未依約於繳款期限前繳款或未繳足月付金時，原
    告得將未繳金額之本金部分，或經原告主張視為到期之本金
    部分，按信用卡循環利率年息19.7% 計算利息。被告截至95
    年2 月25日止帳款尚餘24 5,523元（本金為229,200 元未按
    期繳付）。
  (五)綜上所述，被告至95年2 月25日止，帳款尚餘549,456 元未
    按期繳付，迭經催討無效。為此，基於兩造間之消費借貸及
    信用卡契約，聲明請求：被告應給付原告549,456 元，及其
    中本金509,931 元自95年2 月26日起至清償日止，按年息19
    .7 計算之利息。
三、被告未於言詞辯論期日到場，亦未提出之書狀作何聲明或陳
    述。
四、原告主張被告積欠信用卡款暨借款迄今尚未清償之事實，業
    據原告提出債權明細查報表、信用卡申請書、約定條款各1
    份，簡易貸款申請書、簡易通信貸款約定條款、帳單影本等
    為證，並經本院核閱後堪認屬實。又被告就原告主張之事實
    ，經受合法之通知，未於言詞辯論期日到場，亦未提出準備
    書狀為爭執，是原告主張之事實，經本院之調查，堪信為真
    。
五、按持卡人依其與發卡機構所訂立之信用卡使用契約，取得使
    用信用卡向特約商店簽帳消費之資格，並對發卡機構承諾償
    付帳款，而發卡機構則負有代持卡人結帳，清償簽帳款項之
    義務，此種持卡人委託發卡機構付款之約定，具有委任契約
    之性質；倘持卡人使用預借現金功能，或選擇以循環信用方
    式繳款，就當期應償付之帳款僅繳付最低應繳金額，其餘應
    付款項由發卡機構先行墊付，持卡人則依約定給付循環利息
    者，又具有消費借貨契約之性質，故持卡人對於銀行所支出
    之必要費用，或所為借貸之金額，依委任契約或消費借貸契
    約等規定均有清償之責，此有最高法院89年度台上字第1628
    號判決之意旨可資參照。次按借用人應於約定期限內，返還
    與借用物種類、品質、數量相同之物；遲延之債務，以支付
    金錢為標的者，債權人得請求依法定利率計算之遲延利息，
    但約定利率較高者，仍從其約定利息，民法第478 條前段、
    第233 條第1 項分別定有明文。從而，原告基於兩造所訂立
    信用卡契約及消費借貸等法律關係，請求被告給付如主文第
    1 項所示之金額、利息，為有理由，應予准許。
六、據上論結：本件原告之訴為有理由，依民事訴訟法第385 條
    第1 項前段、第78條，判決如主文。
中    華    民    國    95    年    5     月    24    日
                  民事第五庭法  官  古振暉
正本係照原本作成。
如不服本判決，應於送達後20日內，向本院提出上訴狀並表明上
訴理由，如於本判決宣示後送達前提起上訴者，應於判決送達後
10日內補提上訴理由書（須附繕本）。
中    華    民    國    95    年    5     月    24    日
                            書記官  陳展榮


司法院資訊處製作；財團法人民間司法改革基金會備份。
